臺灣高等法院刑事判決　　　　　　　　93年度上訴字第3355號
　　上　訴　人
　　即　被　告　甲○○
上列上訴人因違反毒品危害防制條例案件，不服臺灣板橋地方法
院93年度訴字第1086號，中華民國93年10月19日第一審判決（起
訴案號：臺灣板橋地方法院檢察署93年度偵字第2090號；併辦案
號：93年度核退毒偵字第1710號），提起上訴。本院判決如下：
    主  文
原判決關於施用第二級毒品及定執行刑部分撤銷。
甲○○連續施用第二級毒品累犯，處有期徒刑拾月，查獲之第二
級毒品安非他命一包淨重0.6295公克，驗餘淨重0.5756公克沒收
銷燬之，吸食器一組沒收。
其他上訴駁回。
上開撤銷改判部分所處之刑與上訴駁回部分所處之刑，應執行有
期徒刑壹年柒月，查獲之第二級毒品安非他命一包淨重0.6295公
克，驗餘淨重0.5756公克沒收銷燬之，吸食器一組沒收。
    事  實
一、甲○○前因施用毒品案件，經臺灣基隆地方法院於民國九十
    年八月二十七日以九十年度毒聲字第一二三九號裁定送勒戒
    處所觀察、勒戒後，認無繼續施用毒品之傾向，由臺灣基隆
    地方法院檢察署檢察官於九十年十一月二十八日以九十年度
    毒偵字第一五四九號為不起訴處分確定。詎仍不知悔改，明
    知海洛因及安非他命係毒品危害防制條例所明定之第一級、
    第二級毒品，不得施用及持有，竟基於施用第一級毒品及第
    二級毒品之單一犯意，於九十二年一月二十二日十四時許，
    在臺北縣中和市○○路四四一之二號住處，接續將第一級毒
    品海洛因粉末及第二級毒品安非他命粉末以水混合放入注射
    針筒施打，另將第一級毒品海洛因粉末及第二級毒品安非他
    命粉末摻在香煙內施用，嗣於同日二十時四十分許，在臺北
    市萬華區○○○路與環河南路口為警盤查，經警採集尿液送
    臺灣檢驗科技股份有限公司檢驗後呈安非他命及鴉片類均陽
    性反應而查獲，並經檢察官聲請由原審於九十二年五月十二
    日以九十二年度毒聲字第一四七八號裁定送勒戒處所觀察、
    勒戒後，經臺灣臺北看守所附設勒戒處所認其有繼續施用毒
    品之傾向，由原審於九十二年七月十七日以九十二年度毒聲
    字第二二三五號裁定令入戒治處所施以強制戒治一年，嗣經
    戒治所評定戒治成效合格，無繼續戒治之必要，由原審於九
    十二年十二月五日以九十二年度毒聲字第三七四四號裁定停
    止戒治，所餘戒治期間，付保護管束，並於九十二年十二月
    三十日停止戒治出戒治所，又於九十二年二月十日因過失傷
    害案件經臺灣基隆地方法院九十二年基交簡字第三四三號判
    處有期徒刑三月，如易罰金科以三百元折算廿一日，於九十
    三年二月十三日判決確定，於九十三年十一月一日執行完畢
    ，詎其仍不知警惕，另基於施用第二級毒品之概括犯意，自
    九十三年二月中旬起至同年十一月十六日下午四時許止（其
    中九十三年九月二日至九十三年十一月一日甲○○因上揭過
    失傷害案在監執行中無法施用第二級毒品，應予扣除）連續
    在台北縣三重市○○路○段五十八號二樓以扣案之吸食器施
    用第二級毒品安非他命，其間曾於九十三年三月二十九日十
    一時四十分許，經臺灣板橋地方法院檢察署觀護人採尿送請
    臺灣檢驗科技股份有限公司檢驗結果呈安非他命類陽性反應
    ，又於九十三年十一月十六日下午五時許在上址為警查獲安
    非他命一包淨重0.6295公克，驗餘淨重0.5756公克，供施用
    安非他命所用之吸食器一組，經採尿送請臺灣尖端先進生技
    醫藥股份有限公司檢驗結果呈安非他命及嗎啡陽性反應，始
    悉上情。
二、案經臺北市政府警察局萬華分局移請臺灣臺北地方法院檢察
    署呈請臺灣高等法院檢察署令轉臺灣板橋地方法院檢察署檢
    察官暨同署觀護人室職權告發偵查起訴及臺灣板橋地方檢察
    署檢察官移送本院併辦。
    理  由
一、訊據上訴人即被告甲○○對上揭事實坦承不諱，且其於九十
    二年一月二十二日二十時四十分許經警採尿送檢驗結果確認
    其尿液均呈鴉片類及安非他命類陽性反應，九十三年三月二
    十九日十一時四十分許經觀護人採尿送檢驗結果，認其尿液
    中有安非他命陽性反應，此有臺灣檢驗科技股份有限公司濫
    用藥物檢驗報告各一紙附卷可稽，而其於九十三年十一月十
    六日下午五時許經警採尿送檢驗結果，認其尿液中有安非他
    命及嗎啡陽性反應，亦有臺灣尖端先進生技醫藥股份有限公
    司濫用藥物檢驗報告一紙在卷可證，且九十三年十一月十六
    日下午五時許警方亦在被告的外套右口袋內查獲其所有安非
    他命一包，經送鑑驗結果，確有甲基安非他命成分，淨重0.
    6295公克，驗餘淨重0.5756公克，亦有憲兵司令部刑事鑑識
    中心93年12月27日（93）安鑑字第00432 號鑑驗通知書附卷
    可考，另同日在客廳桌上查獲吸食器一組，被告供稱：扣案
    之吸食器是其所有，其以該查扣之吸食器施用安非他命等語
    ，顯見被告之自白核與事實相符，應可採信。又被告前因施
    用毒品案件，經臺灣基隆地方法院於九十年八月二十七日以
    九十年度毒聲字第一二三九號裁定送勒戒處所觀察、勒戒後
    ，認無繼續施用毒品之傾向，由臺灣基隆地方法院檢察署檢
    察官於九十年十一月二十八日以九十年度毒偵字第一五四九
    號為不起訴處分確定，復於九十二年一月二十二日十四時許
    ，在臺北縣中和市○○路四四一之二號住處，非法施用第一
    級毒品海洛因及第二級毒品安非他命（即本案部分），而經
    檢察官聲請由原審於九十二年五月十二日以九十二年度毒聲
    字第一四七八號裁定送勒戒處所觀察、勒戒後，經臺灣臺北
    看守所附設勒戒處所認其有繼續施用毒品之傾向，由原審於
    九十二年七月十七日以九十二年度毒聲字第二二三五號裁定
    令入戒治處所施以強制戒治一年，嗣經戒治所評定戒治成效
    合格，無繼續戒治之必要，由原審於九十二年十二月五日以
    九十二年度毒聲字第三七四四號裁定停止戒治，所餘戒治期
    間，付保護管束，並於同年十二月三十日停止戒治出戒治所
    ，有臺灣基隆地方法院檢察署檢察官九十年度毒偵字第一五
    四九號不起訴處分書、原審九十二年度毒聲字第一四七八號
    裁定、臺灣臺北看守所附設勒戒處所有無繼續施用毒品傾向
    證明書、原審九十二年度毒聲字第二二三五號裁定、原審九
    十二年度毒聲字第三七四四號裁定、本院被告全國前案紀錄
    表等在卷可佐。綜上所述，被告於前開觀察勒戒執行完畢，
    並經檢察官為不起訴處分後，再犯本件施用第一級毒品、第
    二級毒品行為，事證明確，其犯行堪以認定。
二、查海洛因及安非他命分別為毒品危害防制條例第二條第二項
    第一、二款明定之第一、二級毒品，不得持有、施用，被告
    於九十二年一月二十二日所為之施用一級毒品海洛因及第二
    級毒品安非他命行為，核係犯修正前毒品危害防制條例第十
    條第一項之施用第一級毒品罪及同條第二項之施用第二級毒
    品罪；而毒品危害防制條例於九十二年七月九日修正公布、
    九十三年一月九日生效，該條例第十條第一項、第二項之規
    定並無更易。本件被告於毒品危害防制條例修正實施前，曾
    因施用毒品案件，經依修正前毒品危害防制條例第二十條第
    一項觀察勒戒後，認無繼續施用毒品傾向，由檢察官為不起
    訴處分後，五年內再犯同毒品危害防制條例第十條之罪，並
    由原審以九十二年度毒聲字第一四七八號裁定送勒戒處所觀
    察勒戒後，認有繼續施用毒品之傾向，並繫屬臺灣板橋地方
    法院檢察署偵查，依修正前毒品危害防制條例第二十條第三
    項之規定固應追訴處罰，而新法實施後則仍符合修正後毒品
    危害防制條例第二十三條第二項所定五年內再犯施用毒品罪
    者應予追訴處罰之規定，是無論依修正前後之規定，其行為
    均屬應予追訴處罰之犯罪，經比較新舊法結果，被告所犯前
    開二罪，依修正後之同法第十條第一項、第二項之規定，刑
    罰與修正前同條規定相同，並無不利，是依刑法第二條第一
    項前段規定，自應適用修正後毒品危害防制條例第十條第一
    項、第二項之規定處斷。至其施用前持有第一級毒品海洛因
    、第二級毒品安非他命之低度行為，應分別為其施用第一級
    毒品海洛因、第二級毒品安非他命之高度行為所吸收，均不
    另論罪。又其於九十二年一月二十二日，利用同一犯罪機會
    ，本於單一犯意，接續二次施用第一級毒品海洛因與第二級
    毒品安非他命，應僅成立一個施用第一級毒品罪及一個施用
    第二級毒品罪。又其以一行為同時施用第一級毒品海洛因及
    第二級毒品安非他命，係一行為同時觸犯毒品危害防制條第
    十條第一項施用第一級毒品罪及同條第二項施用第二級毒品
    罪，為想像競合犯，應從一重之施用第一級毒品罪處斷。臺
    灣板橋地方法院檢察署檢察官另以被告自九十三年二月中旬
    起至同年十一月十六日下午四時許止，在台北縣三重市○○
    路○段五十八號二樓，連續施用第一級毒品海洛英，認與本
    案被告所犯施用第一級毒品罪有連續犯之裁判上一罪關係移
    犯施用第一級毒品海洛英之犯行，顯係另行起意，核與被告
    所犯本案施用第一級毒品海洛英犯行部分並無連續犯關係，
    依法不能併案審理，應退回原移送機關自行處理，併此敘明
    。至被告於九十三年二月中旬起至同年十一月十六日四時許
    間止（其中九十三年九月二日至九十三年十一月一日被告因
    過失傷害案件在監執行中無法施用第二級毒品，應予扣除）
    ，多次施用第二級毒品安非他命之行為，核係犯毒品危害防
    制條例第十條第二項施用第二級毒品罪，其施用前持有第二
    級毒品安非他命之低度行為，為其施用第二級毒品安非他命
    之高度行為所吸收，不另論罪。又被告於本院供稱：我一直
    都有繼續施用第二級毒品，我是九十三年九月二日入監執行
    二個月，十一月二日中午出監，我入監的時候就有出監後繼
    續施用第二級毒品之犯意云云（見本院94年1 月11日筆錄）
    ，顯見被告於上揭時間多次施用第二級毒品之犯行，時間緊
    接，顯基於概括之犯意，為連續犯，應論以一罪，並加重其
    刑。檢察官起訴書雖僅就被告於九十三年三月二十九日採尿
    前九十六小時內某時施用第二級毒品安非他命之犯行起訴，
    惟因臺灣板橋地方法院檢察署檢察官移送併辦之被告於上開
    其他時間施用第二級毒品安非他命之犯行與之有連續犯裁判
    上一罪關係，依法應併予審判，被告有如事實欄所載之前科
    執行情形，有臺灣基隆地方法院檢察署九十二年偵字第二三
    九四號聲請簡易判決處刑書、臺灣基隆地方法院九十二年度
    基交簡字第三四三號簡易判決書、本院被告全國前案紀錄表
    在卷可稽。其於九十三年十一月二日出監後至九十三年十一
    月十六日下午四時許間所犯施用第二級毒品之犯行，係於受
    有期徒刑執行完畢後五年內再犯本件有期徒刑以上刑之罪為
    累犯，併依法遞加重其刑。至被告於原審裁定停止戒治後之
    九十三年二月中旬至同年十一月十六日下午四時許止間所犯
    連續施用第二級毒品安非他命之犯行，則與被告於九十二年
    一月二十二日十四時許在其住處施用第二級毒品安非他命之
    犯行，犯意各別，檢察官起訴書認兩者間有連續犯關係，尚
    有誤會，此並經原審公訴人到庭更正請求分論併罰，附此敘
    明。又被告所犯上開施用第一級毒品罪與連續施用第二級毒
    品二罪，犯意各別，罪名互異，應分論併罰。原審僅就被告
    於九十三年三月二十九日十一時四十分許前九十六小時內某
    時，非法施用第二級毒品安非他命一次之犯行予以論科而未
    及就移送併辦之之九十三年二月中旬起至同年十一月十六日
    下午四時許間之其餘施用安非他命之犯行併予審判並論以累
    犯，尚有未洽，被告上訴意旨以原審量刑過重指摘原判決此
    部份不當，固無可取，惟原判決此部份既有可議，自應由本
    院將原判決關於施用第二級毒品罪刑及定執行刑部分予以撤
    銷，審酌被告之品行、犯罪之動機、目的、所生危害、犯後
    態度等一切情狀，量處如主文所示之刑，查獲之第二級毒品
    安非他命一包淨重0.6295公克，驗餘淨重0.5756公克應依毒
    品危害防制條例第十八條第一項前段諭知沒收銷燬之，查獲
    之吸食器一組為被告所有，係供被告施用第二級毒品安非他
    命所用之物，業據被告供明在卷，並依刑法第三十八條第一
    項第二款規定宣告沒收。至有關被告施用第一級毒品罪刑部
    分，原審本同上之見解，適用毒品危害防制條例第十條第一
    項、刑法第十一條前段、第二條第一項前段、第五十五條之
    規定，審酌被告之素行、犯罪動機、目的、所生危害及犯後
    態度等一切情狀量處有期徒刑一年，認事用法均無不合，量
    刑亦無不當，被告上訴意旨以原審量刑過重指摘原判決此部
    份不當為無理由，應予駁回，上開撤銷改判部分所處之刑與
    上訴駁回部分所處之刑，並定其應執行刑為有期徒刑一年七
    月以示懲儆。查獲之第二級毒品安非他命一包淨重0.6295公
    克，驗餘淨重0. 5756 公克沒收銷燬之，吸食器一組沒收。
據上論斷，應依刑事訴訟法第三六九條第一項前段、第三六八條
、第三六四條、第二九九條第一項前段、毒品危害防制條例第十
條第二項、刑法第十一條前段、第五十六條、第四十七條、第三
十八條第一項第二款、第五十一條第五款判決如主文。
本案經檢察官施慶堂到庭執行職務。
中　　華　　民　　國　　94　　年　　1 　　月　　25　　日
                  臺灣高等法院刑事第二庭
                      審判長法  官  蔡  長  溪
                            法  官  林  俊  益
                            法  官  楊  貴  志
以上正本證明與原本無異。
如不服本判決，應於收受送達後十日內向本院提出上訴書狀，其
未敘述上訴之理由者並得於提起上訴後十日內向本院補提理由書
（均須按他造當事人之人數附繕本）。
                            書記官  黃  德  煌
中　　華　　民　　國　　94　　年　　1 　　月　　25　　日
附錄：本案論罪科刑法條全文
毒品危害防制條例第10條第2項
施用第 1 級毒品者，處六月以上五年以下有期徒刑。
施用第 2 級毒品者，處三年以下有期徒刑。
